【裁判字號】    97,審訴,1918
【裁判日期】    971017
【裁判案由】    毒品危害防制條例
【裁判全文】
臺灣桃園地方法院刑事判決            97年度審訴字第1918號
公  訴  人  臺灣桃園地方法院檢察署檢察官
被      告  甲○○
上列被告因毒品危害防制條例案件，經檢察官提起公訴（97年度
毒偵字第1974號），被告於準備程序進行中，就被訴事實為有罪
之陳述，經本院告知簡式審判程序意旨，並聽取當事人之意見後
，本院合議庭裁定依簡式審判程序審理，判決如下：
    主  文
甲○○施用第一級毒品，累犯，處有期徒刑壹年貳月。
    事實及理由
一、犯罪事實：
  (一)甲○○前於民國87年間因施用毒品案件，經本院以87年度毒
    聲字第1736號裁定送觀察、勒戒後，認有繼續施用毒品之傾
    向，再經本院以87年度毒聲字第3186號裁定令入戒治處所施
    以強制戒治，因其戒治成效經評定為合格，復經本院以88年
    度毒聲字第2891號裁定停止戒治，且於88年5 月26日停止戒
    治轉受刑人，並付保護管束，嗣於88年11月2 日經本院以88
    年度毒聲字第6584號裁定撤銷停止戒治，並令入戒治處所施
    以強制戒治，而於89年6 月30日強制戒治期滿執行完畢，此
    次施用毒品犯行，並經臺灣桃園地方法院檢察署檢察官以89
    年度戒偵字第385 號為不起訴處分確定。於92年間復因施用
    第一、二級毒品等案件，經本院以92年度毒聲字第1499號裁
    定令入戒治處所施以強制戒治，後於93年1 月9 日因法律修
    正報結出監，此次施用毒品犯行，並經本院以92年度訴字第
    1386號判決，分別判處有期徒刑1 年、8 月，並定應執行刑
    為有期徒刑1 年6 月確定；於93年間（即前開強制戒治執行
    完畢後5 年內）復因施用第一、二級毒品等案件，經本院以
    93年度訴字第1460號判決，分別判處有期徒刑1 年1 月、9
    月，並定應執行刑為有期徒刑1 年8 月確定，上開數罪接續
    執行，於96年2 月16日假釋出監，所餘刑期交付保護管束，
    已於96年5 月3 日依行刑累進處遇條例之規定縮短刑期後假
    釋期滿，未經撤銷假釋，其未執行之刑，以已執行論。
  (二)詎其仍不知悛悔，復基於施用第一級毒品海洛因之犯意，於
    97年4 月10日中午12時許，在桃園縣龜山鄉○○路749 巷20
    號住處內，以針筒注射之方式，施用第一級毒品海洛因1 次
    。嗣於翌（11）日晚間11時許，在桃園縣龜山鄉○○路90巷
    巷內為警查獲，經其同意採集尿液送驗，結果呈嗎啡陽性反
    應，始悉上情。
二、證據名稱：
  (一)被告甲○○於本院審理時之自白。
  (二)桃園縣政府警察局龜山分局被採尿人尿液暨毒品真實姓名與
    編號對照表、臺灣檢驗科技股份有限公司濫用藥物檢驗報告
    各1 紙。
  (三)臺灣高等法院被告前案紀錄表1 份。
三、按92年7 月9 日新修正之毒品危害防制條例刪除二犯及三犯
    之規定，一改修法前繁雜之處遇程序，僅將施用毒品者簡化
    區分為初犯、再犯，並認施用毒品者係屬病患性犯人，以觀
    察、勒戒戒除其身癮，並以強制戒治去除其心癮。經觀察、
    勒戒或強制戒治執行完畢釋放後，若係五年後再犯該條例第
    10條施用毒品罪者，與同條例第20條第1 項、第2 項關於「
    初犯」之處理方式相同，檢察官應先聲請法院裁定令被告入
    勒戒處所觀察、勒戒，並視有無繼續施用毒品傾向，決定應
    予釋放、為不起訴之處分，或應聲請法院裁定令入戒治處所
    強制戒治；若係五年內「再犯」同條例第10條施用毒品罪者
    ，依同條例第23條第2 項規定，檢察官則應依法追訴。觀諸
    該條例第20條第3 項之修正理由：「觀察、勒戒或強制戒治
    五年後再犯者，顯見前所實施之觀察、勒戒或強制戒治已足
    以遮斷其施用毒品之癮，為期自新及協助其戒除毒癮，對此
    五年後再犯者，爰明定仍適用初犯之規定，先經觀察、勒戒
    、強制戒治之程序。」及同條例第23條第2 項之修正理由：
    「為配合簡化施用毒品犯之刑事處遇程序，並鑑於經觀察、
    勒戒或強制戒治執行完畢釋放後五年內再犯者，其再犯率甚
    高，原據以實施之觀察、勒戒及強制戒治既已無法收其實效
    ，自應施以刑事處遇。」顯然如施用毒品者係前經觀察、勒
    戒或強制戒治等治療程序執行完畢五年後，始再施用毒品之
    「初犯」，因前所執行之觀察、勒戒或強制戒治已足收戒除
    毒癮之效，自應重新執行觀察、勒戒或強制戒治等治療程序
    ，並於治療程序執行完畢後，由檢察官為不起訴處分，毋庸
    對之追訴處罰；反之，在「再犯」之情形，因其先前所為治
    療程序顯未能收戒斷毒癮之效，且考量施用毒品者之再犯率
    偏高，乃簡化其刑事處遇程序，而逕予追訴處罰，不再施以
    治療程序。參酌上開立法理由，修正毒品危害防制條例就施
    用毒品者，祇於「初犯」及「五年後再犯」二種情形，有其
    追訴條件之限制，即須於初犯經觀察、勒戒或強制戒治釋放
    後，五年內均無施用毒品之行為，始能認其前所實施之觀察
    、勒戒或強制戒治已足遮斷毒癮，而得於五年後再犯時，再
    予適用初犯之規定，重行觀察、勒戒等程序。倘五年內已經
    再犯，被依法追訴處罰，縱其第三次（或第三次以上）施用
    毒品之時間在初犯釋放五年以後，即與「五年後再犯」之情
    形有別，且因已於「五年內再犯」，顯見其再犯率甚高，原
    實施觀察、勒戒或強制戒治，已無法收其實效，而無五年戒
    斷期之存在，自無再經觀察、勒戒及強制戒治之必要，應由
    檢察官逕行起訴，始符新法修正之本旨（最高法院95年度台
    非字第59號、第65號判決意旨參照），查被告曾有犯罪事實
    欄(一)所載之施用毒品犯行，有刑案資料查註紀錄表及臺灣高
    等法院被告前案紀錄表附卷可稽，其本件施用毒品犯行非屬
    「初犯」及「五年後再犯」之情形，依上開說明，自應逕予
    以論罪科刑。
四、應適用法條：
    刑事訴訟法第273 條之1 第1 項、第299 條第1 項前段、第
    310 條之2 、第454 條第1 項，毒品危害防制條例第10條第
    1 項、刑法第11條前段、第47條第1 項。
五、如不服本件判決，得自收受判決送達之日起10日內，向本院
    提出上訴書狀，上訴於第二審法院。
本案經檢察官蔡如惠到庭執行職務。
中    華    民    國    97    年    10    月    17    日
                        刑事庭    法  官  劉為丕
以上正本證明與原本無異。
如不服本判決，應於判決送達後10日內向本院提出上訴狀（應附
繕本），其未敘述上訴理由者，應於上訴期間屆滿後20日內補提
理由書狀於本院，上訴於臺灣高等法院。
                                  書記官  陳淑瓊
中    華    民    國    97    年    10    月    17    日
附錄本案論罪科刑法條：
毒品危害防制條例第10條
施用第一級毒品者，處6 月以上 5 年以下有期徒刑。
施用第二級毒品者，處3 年以下有期徒刑。


司法院資訊處製作；財團法人民間司法改革基金會備份。
